【裁判字號】    97,訴,216
【裁判日期】    970717
【裁判案由】    虛報進口貨物
【裁判全文】
高雄高等行政法院判決
                                     97年度訴字第00216號
                              .
原      告  富兆磚企業有限公司
代  表  人  甲○○
被      告  財政部高雄關稅局    高雄市鼓山區○○○街3號
代  表  人  乙○○  局長
訴訟代理人  丙○○
            丁○○
上列當事人間虛報進口貨物事件，原告不服財政部中華民國97年
1月3日台財訴字第09600461550號訴願決定，提起行政訴訟，本
院判決如下：
    主  文
原告之訴駁回。
訴訟費用由原告負擔。
    事實及理由
一、程序事項︰本件原告經合法通知，未於言詞辯論期日到場，
    核無行政訴訟法第218條準用民事訴訟法第386條所列各款情
    形，爰依被告之聲請，由其一造辯論而為判決。
二、事實概要：
    緣原告委由亞柏報關公司（下稱亞柏公司）於民國96年1月9
    日向被告報運自中國大陸進口CRYSTALLIZED GLASS PANEL乙
    批（進口報單號碼：第BE/95/WN74/1051號），原申報稅則
    號別第7006.00.00號，電腦核定以C3（貨物查驗）方式通關
    ，經被告查驗並檢樣鑑定結果，認定貨名為瓷磚（未上釉）
    ，稅則號別應歸列第6907.90.00號，輸入規定代號為「MWO
    」，屬未經經濟部開放准許進口之大陸物品項目，以原告涉
    嫌虛報進口貨物名稱，逃避管制之情事，審酌貨物已放行等
    違章情節，依據海關緝私條例第37條第1項、第3項轉據同條
    例第36條第1項及第3項規定，處貨價2倍之罰鍰計新台幣（
    下同）3,023,108元，並依據海關緝私條例第44條、加值型
    及非加值型營業稅法（下稱營業稅法）第51條第7款及貿易
    法第21條第1項、第2項規定，追徵所漏進口稅費計234,819
    元（包括進口稅1萬1,107元、營業稅83,108元及推廣貿易服
    務費604元）。原告不服，申請復查，未獲變更，提起訴願
    ，亦遭決定駁回，遂提起本件行政訴訟。
三、本件原告經合法通知未於言詞辯論期日到庭，據其所提書狀
    及於準備程序期日主張：
（一）系爭貨品為原告替泰國GBP INTERTRADE CO.,LTD.（下稱G
      BP公司）向大陸揭陽市駿飛實業有限公司（JIEYANG JUN
      FEI INDUSTRY CO.,LTD.，下稱駿飛公司）購買的1批微晶
      人造石板（CRYSTALLIZED GLASS PANEL），預定銷往泰國
      曼谷工廠。而原告之所以代替GBP公司訂購系爭貨物，是
      因為GBP公司與大陸駿飛公司不熟悉，故由原告為之代訂
      。但因攬貨船公司廣州潤通國際貨運有限公司（為駿飛公
      司所決定，下稱潤通公司）之疏失，貨櫃由大陸駁船載至
      香港轉運時，因船運提單（Bill of Lading）記載錯誤，
      將提單上Notify Party（收貨通知人）誤植為Same as Co
      nsignee（與收貨人相同），實應記載泰國收貨人GBP公司
      之資料才對；故此批貨物在香港轉大船時，香港CNC船公
      司在沒有知會收貨人情況下將此批貨物送至台灣。原告在
      泰國GBP公司告知沒有收到貨物，經向潤通公司追查，得
      知此批貨櫃被誤送至高雄港時，已是95年12月初，距該批
      貨櫃到達高雄港的日期（95年11月6日到港）已經過1個月
      之久。原告得知本件貨物係誤送後，曾不斷透過潤通公司
      要求香港CNC船公司負起全責，將系爭貨櫃退運至香港後
      改送往原定收貨地泰國；原告亦同時去函被告，要求將此
      批貨物退運，希望經由台灣收貨人與香港CNC船公司雙管
      齊下（泰國GBP公司亦來函要求退運），儘快將此批貨物
      送往原定目的地以解決泰國交貨日期的問題。
（二）自原告向香港CNC船公司要求負全責退運貨物起，每天均
      不斷向潤通公司查詢進度，該公司一直回答香港CNC船公
      司已向台灣海關提出申請，僅尚未獲得批准退運。直到95
      年12月底原告收到被告逾期貨物通知會同驗貨的公文（95
      逾字第0568號），透過亞柏公司多方詢問後，才知香港CN
      C船公司人員完全對此批貨物不聞不問，未做任何處理，
      亦從未向被告提出退運申請。且在經由亞柏公司報關後，
      被告亦不准原告領貨，若待被告驗貨取樣化驗結果後始領
      貨，原告將面臨鉅額艙租之損失，原告無奈只能選擇押款
      領貨，希望能在海關取樣化驗結果出爐後，將此筆款項退
      回。否則，即使此批貨物完全銷售完畢，亦不足以支付押
      款之損失。原告若非肯定系爭貨物可以進口台灣，何以敢
      支付龐大金額報運進口？
（三）系爭貨物微晶石的製成經過為將原材料（Si02、A1203等
      ）以一定比例置入超過攝氏1200至1400度的爐中窯燒而成
      （過程中或有窯變狀況發生），脫模後，尚需修邊、倒角
      與表面拋光後，始能出貨。成器色彩多變，硬度、光澤度
      高，吸水率極低的特點，因厚度高，多用於檯面、樓梯及
      大面積空間的舖設。
（四）原告與出口商駿飛公司往來已久，且微晶石（CRYSTALLIZ
      ED GLASS PANEL）為國內合法可進口的貨品，於加工製成
      建材檯面方面有不錯的市場及利潤，故進口商自不必冒險
      進口國內未核准的貨品販售。本件係因船公司作業疏失及
      怠於通知，原告在無法退運錯運之貨品下，無奈選擇報關
      押款提貨，已如上述，原告實為不知情之受害者。又訴願
      決定書以原告報關時提供之發票及裝箱單均載明為原告FU
      ZHAO ZHUAN ENTERPRISE CO.,LTD.而非原定收貨人泰國之
      GBP公司為卸責之詞，然而此僅係為了報關而請出口商另
      行製作之文件，況且此舉應未違反報關之相關法令規定，
      故以此作為原告卸責之辭顯屬武斷等情，並聲明求為判決
      ：撤銷訴願決定及原處分。
四、被告則以：
（一）按「報運貨物進口而有左列情事之一者‧‧‧一、虛報所
      運貨物之名稱‧‧‧。」「有前2項情事之一而涉及逃避
      管制者，依前條第1項及第3項論處。」「私運貨物進口‧
      ‧‧‧‧‧處貨價1倍至3倍之罰鍰。」「前2項私運貨物
      沒入之。」分別為海關緝私條例第37條第1項第1款、第3
      項及第36條第1項、第3項所明定；次按進口非屬「台灣地
      區與大陸地區貿易許可辦法」第7條規定准許輸入之大陸
      地區物品者，即構成進口禁止輸入貨物之違法行為。本件
      原告報運貨物進口，虛報貨物名稱，涉及逃避管制，行為
      有如前述，被告依前開規定論處，於法洵無不合。
（二）被告所屬機動巡查隊於貨物進口翌日（95年11月6日）通
      報指稱來貨疑似磁磚，事隔月餘即96年1月9日，原告始委
      由亞柏公司向被告所屬中興分局報關，經該分局會同該隊
      查驗並檢樣請國立成功大學資源工程學系（下稱成大資工
      系）鑑定結果，來貨認定為瓷磚，核與原申報CRYSTALLIZ
      ED GLASS PANEL不符，且來貨表面並未上釉，符合「中華
      民國海關進口稅則暨輸出入貨品分類表合訂本」第1048頁
      所載貨名：「其他無釉陶瓷鋪面磚、貼面磚、無釉之陶瓷
      馬賽克立方體及類似品，不論有無褙裡者‧‧‧」，故其
      稅則號別應改列第6907.90.00號，輸入規定代號為「MWO
      」，屬未經經濟部開放准許間接進口之大陸物品項目，原
      告虛報進口貨名，涉及逃避管制，足堪認定。
（三）本件屬虛報違章案件，按行為時關稅法（下稱關稅法）第
      94條規定：「進出口貨物如有私運或其他違法漏稅情事，
      依海關緝私條例及其他有關法律之規定處理。」即應優先
      適用海關緝私條例論罰，自無關稅法第96條第1項得責令
      退運規定之適用餘地，被告否准原告退運申請，於法並無
      未合。再查原告於本件發生後提出賣方「揭陽市駿飛實業
      有限公司」所出具，文件製作日期同為95年10月27日之商
      業發票及裝箱單（發票號碼：JF065144；合同號：JF0610
      10）等文件主張其僅是替泰國GBP INTERTRADE CO.,LTD.
      代購本批貨物，本身並非收貨人，惟據原告報關時所檢具
      發票號碼與合同號均相同之裝箱單、商業發票等原始文件
      ，其記載之「買方」乃「FU ZHAO ZHUAN ENTERPRISE CO.
      ,LTD.」，並非原告事後所提供文件上載明之泰國「GBP C
      O.,LTD.」，且本批貨物原本即以台灣為運送目的地，文
      件記載至為明確，原告訴稱船公司誤運或僅是替泰國廠商
      代為訂購云云，顯有不實。
（四）末按貨物之進口通關，報運人本即負有誠實申報之義務，
      倘有虛報而構成違章情事，除法律另有規定或合於「進出
      口貨物查驗準則」第15條規定得予免罰外，均應依法審究
      論處，本件原告從事國際貿易，應知中國大陸磁磚不准進
      口，為牟取不法利益，以投機方法輸入本批貨物，致發生
      虛報貨物進口，涉及逃避管制情事，其行為應有故意，依
      行政罰法第7條第1項「違反行政法上義務之行為非出於故
      意或過失者，不予處罰。」之規定，自應受罰等語，資為
      抗辯。並聲明求為判決：駁回原告之訴。
五、本件如前引第二段事實概要欄之事實，為兩造所自陳，並有
    進口報單及被告之處分書附原處分卷可稽，自堪認定。茲應
    審究者為原告主張：系爭貨物係因泰國GBP公司與大陸駿飛
    公司不熟悉，故由原告代替泰國GBP公司向大陸駿飛公司訂
    購，預定由大陸直接運送至泰國，惟因攬船公司之潤通公司
    之疏失，致貨櫃由大陸駁船載至香港轉運時，因船運提單誤
    載收貨人為原告，使系爭貨物在香港轉大船時，香港CNC船
    公司在沒有知會收貨人情況下轉運至台灣。原告係在泰國GB
    P公司告知沒有收到貨物時，向潤通公司追查，才知系爭貨
    物被誤送至台灣，經屢向香港CNC船公司要求將貨櫃退運至
    香港改送泰國，均無效果，原告不得已才辦理報關進口，原
    告實係不知情之被害人，並未違反相關法令等語，是否可採
    ？
六、經查：
（一）按「報運貨物進口而有下列情事之一者，得視情節輕重，
      處以所漏稅額2倍至5倍之罰鍰，或沒入或併入其貨物：一
      、虛報所運貨物之名稱、數量或重量。二、虛報所運貨物
      之品質、價值或規格。．．．。」「有前2項情事之一而涉
      及逃避管制者，依前條第1項及第3項論處。」「私運貨物
      進口、出口或經營私運貨物者，處貨價1倍至3倍之罰鍰。
      」「前2項私運貨物沒入之。」「有違反本條例情事者，
      除依本條例有關規定處罰外，仍應追徵其所漏或沖退之稅
      款。但自其情事發生已滿5年者，不得再為追徵或處罰。
      」分別為海關緝私條例第37條第1項、第3項、第36條第1
      項、第3項及第44條所明定。次按「貨物進口時，應徵之
      營業稅，由海關代徵之；其徵收及行政救濟程序，準用關
      稅法及海關緝私條例之規定辦理。」「納稅義務人，有左
      列情形之一者，除追繳稅款外，按所漏稅額處1倍至10倍
      罰鍰，並得停止其營業：1、．．．7、其他有漏稅事實者
      。」復分別為營業稅法第41條及第51條第7款所規定。另
      「為拓展貿易，因應貿易情勢，支援貿易活動，主管機關
      得設立推廣貿易基金，就出進口人輸出入之貨品，由海關
      統一收取最高不超過輸出入貨品價格萬分之4.25之推廣貿
      易服務費。‧‧‧推廣貿易服務費之實際收取比率及免收
      項目範圍，由主管機關擬訂，報請行政院核定。」為貿易
      法第21條第1項前段及第2項所規定。再按「台灣地區人民
      、法人、團體或其他機構，經主管機關許可，得從事台灣
      地區與大陸地區間貿易；其許可、輸出入物品項目與規定
      、開放條件與程序、停止輸出入之規定及其他輸出入管理
      應遵行事項之辦法，由有關主管機關擬訂，報請行政院核
      定之。」復為台灣地區與大陸地區人民關係條例第35條第
      3項所規定。另依上開台灣地區與大陸地區人民關係條例
      第35條第3項授權訂定之台灣地區與大陸地區貿易許可辦
      法第7條第1項則規定：「大陸地區物品，除下列各款規定
      外，不得輸入台灣地區：一、主管機關公告准許輸入項目
      及其條件之物品。二、古物、宗教文物、民族藝術品、民
      俗文物、藝術品、文化資產維修材料及文教活動所需之少
      量物品。三、自用之研究或開發用樣品。四、依大陸地區
      產業技術引進許可辦法規定准許輸入之物品。五、供學校
      、研究機構及動物園用之動物。六、保稅工廠輸入供加工
      外銷之原物料與零組件，及供重整後全數外銷之物品。七
      、加工出口區及科學工業園區廠商輸入供加工外銷之原物
      料與零組件，及供重整後全數外銷之物品。八、醫療用中
      藥材。九、行政院新聞局許可之出版品、電影片、錄影節
      目及廣播電視節目。十、財政部核定並經海關公告准許入
      境旅客攜帶入境之物品。十一、船員及航空器服務人員依
      規定攜帶入境之物品。十二、兩岸海上漁事糾紛和解賠償
      之漁獲物。十三、其他經主管機關專案核准之物品。」又
      海關緝私條例第3條、第37條、第38條、第39條及第53條
      所稱之「管制」則包括「台灣地區與大陸地區貿易許可辦
      法規定不得輸入之大陸物品」在內，亦經財政部93年12月
      6日台財關字第09300577360號函釋示在案，而上開函釋核
      與海關緝私條例規定之意旨相符，本院自得予以援用。故
      進口非屬「台灣地區與大陸地區貿易許可辦法」第7條規
      定准許輸入之大陸地區物品者，自構成進口禁止輸入之物
      品而涉及逃避管制之行為。
（二）本件係由被告所屬機動巡查隊於貨物進口翌日（95年11月
      6日）通報指稱來貨疑似磁磚，事隔月餘即96年1月9日，
      原告始委由亞柏公司向被告所屬中興分局報關，經該分局
      會同該隊查驗並檢樣送請成大資工系鑑定結果：「本件樣
      品，經XRD結晶構造鑑定內含礦物相為石英（未出現結晶
      玻璃中應有之鋰輝石相）；經EDX元素分析組成以Si、Al
      為主，原料接近陶瓷且未含Li元素；經由光學顯微鏡觀察
      表面偶有刮痕，應係須拋光之產品，其背面呈透明且略微
      起伏且含玻璃質應為燒結產品；經1200℃再度熱處理表面
      玻璃質及氣孔增加，顯示玻璃質再玻化現象且失去光澤，
      蓋原始表面已被研磨拋光移除。綜合鑑定本件樣品為瓷磚
      。」有成大資工系96年2月5日高便進字第0960052039號檢
      驗報告附原處分卷可稽。是被告據以認定來貨為瓷磚，核
      認與原申報CRYSTALLIZED GLASS PANEL不符，且來貨表面
      並未上釉，依「中華民國海關進口稅則暨輸出入貨品分類
      表合訂本」第1048頁所載貨名：「其他無釉陶瓷鋪面磚、
      貼面磚、無釉之陶瓷馬賽克立方體及類似品，不論有無褙
      裡者‧‧‧」之規定，本件稅則號別應改列第6907.90.00
      號，輸入規定代號為「MWO」，屬未經經濟部開放准許間
      接進口之大陸物品項目，認定原告虛報進口貨名，涉及逃
      避管制，即非無據。又本件既屬虛報違章案件，依關稅法
      第94條：「進出口貨物如有私運或其他違法漏稅情事，依
      海關緝私條例及其他有關法律之規定處理。」之規定，即
      應優先適用海關緝私條例論罰，而無關稅法第96條第1項
      得責令退運規定之適用餘地。原告主張被告應准其退運云
      云，並非可取。
（三）次查，原告於事後所提出賣方駿飛公司所出具，製作日期
      同為95年10月27日之商業發票、裝箱單（發票號碼：JF06
      5144；合同號：JF061010）及潤通公司之說明書等文件主
      張本件僅是原告替泰國GBP公司代購本批貨物，原告本身
      並非收貨人乙節，惟查，據原告報關時所檢具發票號碼與
      合同號均相同之裝箱單、商業發票等原始文件及海關艙單
      （MANIFEST），其上記載之「買方」及收貨人均為「FU Z
      HAO ZHUAN ENTERPRISE CO.,LTD.」（即原告公司），並
      非原告事後所提供文件上記載之泰國「GBP CO.,LTD.」，
      且本批貨物原本即以台灣為運送目的地，有原告報關所附
      各該文件附原處分卷及原告提出之提單附本院卷可稽。按
      提單為運送人（船公司）或其代理人所簽發，證明託運貨
      物已收到或已裝載於船上，並約定將該項貨物送往目的地
      交與提單持有人之有價證券；運送人和託運人間有關運送
      條件、雙方權利義務即以提單作為契約憑證。是本件船公
      司既已將記載系爭貨物收貨人為原告公司，運送目的地為
      台灣高雄港之提單交付託運人駿飛公司，若謂駿飛公司毫
      未查對其內容，而任由系爭貨物運送至台灣才發現有誤，
      顯與常理不符，難予採取。故而原告事後所提出由駿飛公
      司出具，製作日期同為95年10月27日之商業發票、裝箱單
      （發票號碼：JF065144；合同號：JF061010）及潤通公司
      之說明書等文件，顯係事後製作，既與提單內容不符，即
      難採信。
（四）況且，縱認原告主張系爭貨物係誤送至台灣乙節為真實，
      惟原告事後加以報運進口，對於貨物之名稱、品質仍應詳
      加查證而負有誠實申報之義務。乃原告卻申報系爭貨物為
      「CRYSTALLIZED GLASS PANEL」核與實到貨物為瓷磚（未
      上釉）不符，其縱非故意亦有過失，是原告構成虛報貨物
      名稱，涉及逃避管制之違章，洵堪認定。原告徒以其為系
      爭貨物誤送之受害人，不應受罰云云為爭執，並非可取。
七、綜上所述，原告之主張並不可採。則被告以原告涉嫌虛報進
    口貨物名稱，逃避管制，依據海關緝私條例第37條第1項、
    第3項轉據同條例第36條第1項及第3項規定，處原告貨價2倍
    之罰鍰計3,023,108元，並依據海關緝私條例第44條、營業
    稅法第51條第7款及貿易法第21條第1項、第2項規定，追徵
    所漏進口稅費計234,819元（包括進口稅1萬1,107元、營業
    稅83,108元及推廣貿易服務費604元）並無違誤。訴願決定
    予以維持，亦無不合。原告起訴意旨求為撤銷，為無理由，
    應予駁回。又本件事證已臻明確，兩造其餘主張，核與判決
    之結果無影響，爰不逐一論述，併此敘明。
八、據上論結，本件原告之訴為無理由，依行政訴訟法第98條第
    1項前段、第218條，民事訴訟法第385條第1項前段，判決如
    主文。
中    華    民    國    97    年     7    月   17     日
             高雄高等行政法院第二庭
                         審判長法官  江  幸  垠
                               法官  戴  見  草
                               法官  簡  慧  娟
以上正本係照原本作成。
如不服本判決，應於判決送達後20日內向本院提出上訴書狀，其
未表明上訴理由者，應於提起上訴後20日內向本院提出上訴理由
書（須按對造人數附繕本）；如於本判決宣示或公告後送達前提
起上訴者，應於判決送達後20日內補提上訴理由書（須附繕本）
。未表明上訴理由者，逕以裁定駁回。
中    華    民    國    97    年     7    月   17     日
                             書記官  涂  瓔  純


司法院資訊處製作；財團法人民間司法改革基金會備份。
